臺灣新北地方法院民事裁定
110年度消債更字第575號
聲  請  人  張玉蓮  
代  理  人  李弘仁律師(法扶律師)
上列當事人聲請消費者債務清理更生事件，本院裁定如下：
    主  文
聲請人張玉蓮自中華民國一百一十一年五月十日上午十時起開始
更生程序。
命司法事務官進行本件更生程序。
    理  由
一、按債務人不能清償債務或有不能清償之虞，且無擔保或無優
    先權之債務總額未逾新臺幣(下同)1,200萬元者，於法院裁
    定開始清算程序或宣告破產前，得向法院聲請更生。法院開
    始更生程序之裁定，應載明其年、月、日、時，並即時發生
    效力。法院裁定開始更生或清算程序後，得命司法事務官進
    行更生或清算程序，必要時得選任律師、會計師或其他適當
    之自然人或法人一人為監督人或管理人，消費者債務清理條
    例(下稱消債條例)第3條、第42條第1項、第45條第1項、第1
    6條第1項分別定有明文。次按消債條例第3條規定債務人不
    能清償或有不能清償之虞，即得聲請更生，並未以履行金融
    機關之協商條件有困難為要件。況且，債務人是否同意協商
    條件，乃債務人之自由，此時債務人聲請更生仍有其利益，
    即進入更生後，債務人縱依金融機構所提之每月清償金額提
    更生方案，依消債條例第53條第2項第3款之規定，債務人於
    6年或8年後即可債務消滅，毋庸清償至12年6月，應讓債務
    人有早日解脫債務之機會，立法意旨甚明(臺灣高等法院暨
    所屬法院97年法律座談會民事類提案第46號民國97年11月12
    日決議參照)。
二、聲請意旨略以：其於98年間因經營百貨商行而向銀行借貸以
    供週轉，於100年因經營不善並倒閉後，無力清償債務，而
    有不能清償債務情事，曾與最大債權人第一商業銀行股份有
    限公司(下稱第一銀行)調解不成立。是聲請人無擔保或無優
    先權之債務總額未逾1,200萬元，復未經法院裁定開始清算
    程序或宣告破產，爰依法聲請開始本件更生程序等語。
三、經查:
(一)聲請人前向本院聲請消費者債務清理之前置調解，經最大債
    權金融機構第一銀行提出以1個月為1期，共清償180期，年
    利率2.5%，每月清償13,102元。惟聲請人對於國泰世華銀行
    尚有有擔保之債務，且聲請人每個月收入扣除支出後僅於2,
    000元，無法負擔上開方案，因而調解不成立等情，有本院
    調解不成立證明書附於本院110年度司消債調字第688號卷可
    參，復經本院職權調取上開調解卷宗可憑。是本件聲請人所
    為本件更生聲請可否准許，應審究聲請人其現況是否有消債
    條例第3條規定之「不能清償債務或有不能清償之虞」之情
    事而定。
(二)聲請人之財產及收入：依聲請狀附具之全國財產稅總歸戶財
    產查詢清單、中華民國人壽保險商業同業公會保險業通報作
    業資訊系統資料查詢結果回覆書所示，聲請人名下並無任何
    財產；聲請人之收入部分，依聲請人108、109年度綜合所得
    稅各類所得資料清單，其2年間收入為0元，惟上開資料僅係
    作為報稅之用，依其陳報稱其目前任職於凱英工程行，擔任
    清潔工，每月收入約17,833元，另每月有配偶每月給付3,00
    0元之生活費，業據提出薪資明細、本院110年度消債更字第
    574號民事裁定在卷可稽。是本院審酌暫以20,833元(計算式
    ：17,833元+3,000元=20,833元)為其每月可處分所得數額。
(三)聲請人之必要支出狀況：聲請人主張其每月必要支出依新北
    市政府所公告之111年度新北市最低生活費15,800元之1.2倍
    計算即18,960元，經核符合消債條例第64條之2第1項規定；
    且依消債條例施行細則第21條之1第3項規定，聲請人若表明
    以行政院衛生福利部公布之最低生活費1.2倍計算必要支出
    ，毋庸記載原因、種類及提出證明文件，是聲請人上開主張
    應為可採。
(四)聲請人現每月可得處分所得，扣除上開每月必要生活支出後
    ，僅餘1,873元，顯不足以負擔第一銀行所提出之上開調解
    方案，堪認其客觀上處於因欠缺清償能力而不足以清償債務
    之經濟狀態，應符合消債條例第3條所規定「債務人不能清
    償債務」之情形。
四、綜上所述，本件聲請人為一般消費者，並未從事營業活動，
    且其確有不能清償債務之情事，又所負無擔保或無優先權之
    本金及利息債務總額未逾1,200萬元，亦未經法院裁定開始
    清算程序或宣告破產，復查無消債條例第6條第3項、第8條
    或第46條各款所定駁回更生聲請之事由存在，則聲請人聲請
    本件更生，洵屬有據，應予准許。
五、聲請人於更生程序開始後，應另提出足以為債權人會議可決
    或經法院認為公允之更生方案以供採擇，俾免更生程序進行
    至依消債條例第61條規定應行清算之程度，附此敘明。
六、依消債條例第11條第1項、第45條第1項、第16條第1項，裁
    定如主文。
中　　華　　民　　國　 111　　年　　 5　　月　　10　　日
                  民事第六庭    法　官　莊惠真
以上正本證明與原本無異。
本裁定不得抗告。
本裁定已於111年5月10日上午10時公告。
中　　華　　民　　國　 111　　年　　 5　　月　　10　　日
                                書記官　蘇莞珍